【裁判字號】    98,上易,403
【裁判日期】    980507
【裁判案由】    毀損
【裁判全文】
臺灣高等法院刑事判決                 98年度上易字第403號
上  訴  人  臺灣基隆地方法院檢察署檢察官
被      告  乙○○
選任辯護人  彭國能律師
上列上訴人因被告毀損案件，不服臺灣基隆地方法院97年度易字
第729 號，中華民國97年12月24日第一審判決（起訴案號：臺灣
基隆地方法院檢察署97年度偵字第4255號），提起上訴，本院判
決如下：
    主  文
上訴駁回。
    理  由
一、本案經本院審理結果，認原審法院對被告乙○○被訴毀損案
    件為無罪之諭知，核無不當，應予維持，並引用原審判決書
    記載之證據及理由（如附件）。
二、上訴意旨略以：證人丙○○係在目睹被告犯行後，隨即報警
    處理，經警調閱監視錄影畫面，確認被告犯行。被告雖矢口
    否認涉有何毀損犯行，辯稱：其之所以在被害人甲○○所有
    上開自小客車附近排徊，係因當時在尋找其遺失之現金新臺
    幣（下同）500 元，其並未持刮壞被害人自小客車之烤漆云
    云，並提發票一紙為證。惟查，被告持不詳物品刮壞被害人
    上開自小客車烤漆，業為證人丙○○到庭證述明確。雖證人
    丙○○於審理時證述之事件經歷時間，與勘驗監視錄影畫面
    實際呈現之時間有所不符，惟歷時1 分鐘，與歷時幾秒，其
    個人感受，本就因個人主觀情境有所不同，且證人丙○○雖
    立身二樓陽臺，就停放在其住所下方路旁之自小客車有一定
    之視覺死角，但因伊觀察之角度仍可能目睹被告犯行，原審
    判決並未現場勘驗，僅因上開所述理由，即認證人詹美所言
    不足採信，容有未洽。再被告於警、偵訊中雖均辯稱當時係
    為尋找500 元，然並未提出任何證據以供調查，迄於審判前
    始提出該紙發票為證，則該紙發票究竟是否真如被告所言為
    其尋到500 元紙鈔後持往購物之發票，已堪存疑；被告當時
    若真為尋找金錢而在被害人所有自小客車附近徘徊，尋獲並
    持之購物而取得該發票，則被告為自己之清白，豈有於警、
    偵訊時未提出該發票為證之理；且被告縱真在該處尋找遺失
    之金錢，其亦可能同時持不詳物品刮壞被害人自小客車鈑金
    ；況卷附監視錄影帶亦可看到證人丙○○所言時點有疑似舉
    手動作，亦可徵證人丙○○之證述應與事實相符。原審判決
    被告無罪，其認事用法容有未洽，請求撤銷原判決，另為合
    法適當之判決等語。
三、惟按：
(一)最高法院92年度台上字第128 號判例要旨已載：「刑事訴訟
    法第一百六十一條已於民國九十一年二月八日修正公布，其
    第一項規定：檢察官就被告犯罪事實，應負舉證責任，並指
    出證明之方法。因此，檢察官對於起訴之犯罪事實，應負提
    出證據及說服之實質舉證責任。倘其所提出之證據，不足為
    被告有罪之積極證明，或其指出證明之方法，無從說服法院
    以形成被告有罪之心證，基於無罪推定之原則，自應為被告
    無罪判決之諭知。本件原審審判時，修正之刑事訴訟法關於
    舉證責任之規定，已經公布施行，檢察官仍未提出適合於證
    明犯罪事實之積極證據，並說明其證據方法與待證事實之關
    係；原審對於卷內訴訟資料，復已逐一剖析，參互審酌，仍
    無從獲得有罪之心證，因而維持第一審諭知無罪之判決，於
    法洵無違誤。」。
(二)查原判決業於理由欄內詳細敘明經勘驗監視光碟結果，被告
    並無手持物品及以不詳物品刮告訴人車輛之情事。證人丙○○雖證述有看到被告蹲下去看1 次，再1 次用右手畫車約有
    1 分鐘，後來下樓查看，看到左側後車門及前車門被畫成波
    浪狀等語，然依該勘驗監視光碟，於97年8 月30日22時0 分
    49.99 秒時，被告面對告訴人左側車身，且左側車身中間車
    輛手把處，有出現陰影，疑似被告有將手舉起，畫面於22時
    0 分50.25 秒左右時，該陰影消失且被告走向車頭方向，並
    無證人丙○○所指被告有刮車之動作並長達1 分鐘之情事；
    再以本件車輛左側前、後車門被刮成波浪紋，其被刮處烤漆
    脫落，應以相當力道及時間始足為之，而出現陰影該段畫面
    期間僅約4 分之1 秒，一般人自不可能以4 分之1 秒之時間
    將前、後車門刮成波浪紋，要無以該陰影即是刮車動作之不
    合理推斷，遽認被告當時是將手舉起刮傷車輛，而認公訴人
    所舉之證據，均不足以認定被告有毀損之犯行。原審就卷內
    證據調查之結果為綜合判斷，以不能證明被告犯罪為由，而
    諭知被告無罪之判決，已詳敘各證據取捨之理由，並不違論
    理及經驗法則，核無不當，應予維持。
(三)檢察官雖以證人丙○○於原審證述之事件經歷時間，與勘驗
    監視錄影畫面實際呈現之時間不符，乃係歷時1 分鐘，與歷
    時幾秒，其個人感受，本就因個人主觀情境有所不同，且被
    告辯稱為尋找500 元，並未提出任何證據以供調查云云，執
    為上訴理由。然證人丙○○所證述之被告刮車時間長達1 分
    鐘，與原審勘驗結果疑似被告將手舉起之陰影僅約4 分之1
    秒之瞬間時間，差距甚大，顯難以係個人主觀感受而認其間
    之落差相符；被告辯稱係在告訴人車旁「撿錢」，固未必全
    然可信，但尚不得以其辯解不足採信而推定其犯罪，檢察官
    仍應就被告確有毀損告訴人車輛之行為負舉證責任，而上訴
    意旨同以與原審勘驗結果不符之證人丙○○所述為憑，並未
    提出其他之積極證據以證明之。是起訴書所列證據及卷內訴
    訟資料，經本院審酌後，仍無從獲得有罪之心證，檢察官上
    訴理由復未提出適合於證明犯罪事實之積極證據，並說明其
    證據方法與待證事實之關係，仍執陳詞指摘原判決不當，其
    上訴為無理由，應予駁回。至證人丙○○之證述既與勘驗現
    場監視光碟之結果不符，自難指原審未至現場勘驗查明證人
    丙○○得否目睹被告犯行有違誤之處，併此指明。
據上論斷，應依刑事訴訟法第368 條、第373 條，判決如主文。
本案經檢察官孫冀薇到庭執行職務。
中    華    民    國    98    年    5     月    7    日
            刑事第十五庭  審判長法  官  吳昭瑩
                                法  官  張傳栗
                                法  官  李正紀
以上正本證明與原本無異。
不得上訴。
                                書記官  鄭信昱
中    華    民    國    98    年    5     月    7     日
附件：
臺灣基隆地方法院刑事判決               97年度易字第729號
公  訴  人  臺灣基隆地方法院檢察署檢察官
被      告  乙○○  男  33歲（民國○○年○○月○○日生）
                    身分證統一編號：Ｚ000000000號
                    住基隆市○○區○○街312號5樓
選任辯護人  彭國能律師
上列被告因毀損案件，經檢察官提起公訴（97年度偵字第4255號
），本院判決如下：
    主  文
乙○○無罪。
    理  由
一、證據能力部分：
  (一)按被告以外之人於審判外之陳述雖不符刑事訴訟法第159 條
    之1 至之4 規定，而經當事人於審判程序同意作為證據，法
    院審酌該言詞陳述或書面陳述作成時之情況，認為適當者，
    亦得為證據；當事人、代理人或辯護人於法院調查證據時，
    知有刑事訴訟法第159 條第1 項不得為證據之情形，而未於
    言詞辯論終結前聲明異議者，視為有前項之同意，同法第15
    9 條之5 定有明文。又該條立法意旨在於傳聞證據未經當事
    人之反對詰問予以核實，原則上先予排除，惟若當事人已放
    棄反對詰問權，於審判程序中表明同意該等傳聞證據可作為
    證據；或於言詞辯論終結前未聲明異議，基於尊重當事人對
    傳聞證據之處分權，及證據資料愈豐富，愈有助於真實發見
    之理念，且強化言詞辯論主義，使訴訟程序得以順暢進行，
    上開傳聞證據亦均具有證據能力。準此，被告及辯護人對公
    訴人所提告訴人甲○○、證人丙○○於警詢、偵查時之陳述
    ，認沒有意見，復本院認其作成之情形並無不當之情形，經
    審酌後認為適當，故渠等證人前開審判外之陳述均得為證據
    。
  (二)卷附之監視光碟翻拍照片、車輛受損照片、監視光碟、臺灣
    基隆地方法院檢察署檢察事務官製作之勘驗筆錄，均與本案
    事實具有自然關聯性，復屬文書、物證證據性質，亦無事證
    足認有違背法定程序或經偽造、變造所取得之情事，皆有證
    據能力。
二、公訴意旨略以：被告乙○○基於毀損之犯意，於民國97年8
    月30日晚間10時許，在基隆市○○區○○街312 號前，手持
    不詳之物刮告訴人甲○○停放在路旁車牌號碼5371-KL 號自
    用小客車之左側車門，而毀損左側前後車門烤漆。因認被告
    涉有刑法第354 條毀損罪嫌云云。
三、按犯罪事實應依證據認定之，無證據不得認定犯罪事實；不
    能證明被告犯罪者，應諭知無罪之判決，刑事訴訟法第154
    條第2 項、第301 條第1 項分別定有明文。又如未能發現相
    當證據，或證據不足以證明，自不能以推測或擬制之方法，
    以為裁判基礎；認定犯罪事實所憑之證據，無論為直接證據
    或間接證據，其為訴訟上之證明，須於通常一般之人均不致
    於有所懷疑，而得確信其為真實之程度者，始得據之為有罪
    之認定，最高法院分別著有40年台上字第86號判例意旨、76
    年台上字第4986號判例要旨可資參照。
四、本件公訴人認被告涉有毀損犯嫌，無非以證人丙○○、告訴
    人甲○○之證詞、監視光碟翻拍照片、車輛受損照片、監視
    光碟、臺灣基隆地方法院檢察署檢察事務官製作之勘驗筆錄
    等作為主要論據。訊據被告固供承於97年8 月30日晚上10
    時許，數次徘徊於停放在基隆市○○區○○街312 號處之車
    牌號碼5371-KL 號自用小客車附近之事實，惟堅詞否認有何
    毀損該車之犯行，辯稱：伊當時正在尋找遺失的500 元，伊
    第1 次經過被害人車子旁邊，準備要抽煙時發現身上的500
    元不見，伊轉頭回去找，但沒有找到，第2 次伊又從樓梯間
    走下來，再到被害人車旁邊蹲下去查看，也沒有找到500 元
    ，後來回到家裡才找到500 元等語。經查：
  (一)觀之公訴人所提之勘驗筆錄，其上並未記載在監視畫面上有
    看到被告持不明物刮告訴人所有上揭車輛之情事，而翻拍照
    片，亦無法指出被告有刮車體之動作。經本院於97年12月3
    日審理時勘驗監視錄影光碟畫面，其勘驗結果為：「一、畫
    面出現22：00：09時，被告身著短褲至告訴人車頭前方走出
    路面，至22：00：15離開告訴人車輛。依畫面顯示被告係經
    過該車，未停下步伐，且亦未見被告手持物品畫告訴人車輛
    ；二、畫面出現22：00：37時，被告身著短褲至告訴人車頭
    前方走出路面，並沿著告訴人左側車身從車頭走到車尾，又
    返回走到左側車身中間，被告於22：00：47時在告訴人左側
    車身中間蹲下，於22：00：49起身，起身後繼續步行於22：
    00：52離開告訴人車輛，自22：00：37到22：00：52被告除
    蹲下該動作外，均經過車身前後，未停下步伐，依上揭畫面
    ，亦未見被告手持物品畫告訴人車輛；三、畫面出現22：04
    ：17時，被告身著短褲至告訴人車頭前方走出路面，至22：
    04：25離開告訴人車輛。依畫面顯示被告係經過該車，未停
    下步伐，且亦未見被告手持物品畫告訴人車輛。」，嗣經公
    訴人聲請就自22：00：47至22：00：51部分再行勘驗，本院
    復於97年12月17日審理時勘驗結果如下：「一、被告於22：
    00 ：49 起身，於22：00：49.99 之畫面有看到被告面對告
    訴人車輛左側車身，於告訴人左側車身之車子中間的車輛手
    把處，有看到陰影，疑似被告有將手舉起，畫面於22：00：
    50.25 左右時，該陰影消失且被告走往車頭方向；二、於22
    ：00：49至22：00：51該段期間之畫面，無法看見被告有手
    持物品。」，此有本院勘驗筆錄附卷足憑。從而，勘驗監視
    光碟結果，可證被告並無手持物品及以不詳物品刮告訴人車
    輛之情事。
  (二)雖證人丙○○於本院審理時證述：伊當時在住處2 樓陽台往
    下看停放在住處樓下之車牌號碼5371-KL 號自用小客車，看
    到被告蹲下去看1 次，再1 次用右手畫車約有1 分鐘，後來
    伊下樓查看，看到左側後車門及前車門被畫成波浪狀，而且
    在警局警員也說有看到被告有劃波浪的手形，但伊本身沒有
    看到被告有畫波浪之手形畫面，可是伊確實有看到被告有畫
    車子的動作云云，然依上揭勘驗結果可悉於22時0 分9 秒至
    22時0 分15秒及22時4 分17秒至22時4 分25秒，該2 段期間
    ，被告僅係經過該車，並無手持不詳物品畫告訴人所有上揭
    車輛之情事；雖於22時0 分49.99 秒時，被告面對於告訴人
    左側車身，且左側車身中間車輛手把處，有出現陰影，疑似
    被告有將手舉起，畫面於22時0 分50.25 秒左右時，該陰影
    消失且被告走向車頭方向，惟依勘驗結果並無證人丙○○所
    指被告有刮車之動作並長達1 分鐘之情事，且佐以證人丙○○係自其住處2 樓陽台往下看，其離上揭車輛有1 段距離，
    對於被告動作有誤認，亦有可能，是其證詞與本院勘驗結果
    迥異，而有重大瑕疵，自不足為採。
  (三)又觀之本件車輛左側前、後車門被刮成波浪紋，其被刮處烤
    漆脫落，此有車輛毀損照片附卷足憑，按理如刮成波浪紋，
    應以相當力道及時間始足為之，而出現陰影該段畫面期間僅
    約4 分之1 秒，一般人自不可能以4 分之1 秒之時間將前、
    後車門刮成波浪紋，要無以該陰影即是刮車動作之不合理推
    斷，遽認被告當時是將手舉起刮傷車輛。雖公訴人聲請傳喚
    警員李旺宗到庭並勘驗現場，證明告訴人車輛於案發當晚8
    時30分停車後到被告出現時，有無他人經過該車子附近，並
    證明由證人丙○○當時所在之處可否看到該車左側之人之動
    作，然被告堅詞否認有毀損犯行，依監視光碟勘驗結果亦無
    被告刮傷告訴人車輛之情事，縱於案發當晚8 時30分至被告
    出現該段期間，均無人經過告訴人車輛附近，及自證人丙○○當時所在之處可看到該車左側之人之動作，亦均不足執為
    被告不利之認定，是本件事證已明，公訴人聲請調查之證據
    ，核無必要，附此敘明。
五、綜上所述，公訴人所舉之上揭證據，均不足以認定被告有毀
    損之犯行，已如前述，是本件公訴所據之事證自有未足，則
    依訴訟上之待證事實「倘有懷疑，則從被告之利益」作解釋
    之證據法則，應認本件卷存之證據資料尚不足以證明被告犯
    罪，自應對被告作有利之認定，此外復查無其他積極證據足
    資證明被告有何毀損犯行，既不能證明被告犯罪，核諸前揭
    說明，自應為被告無罪之諭知。
據上論斷，應依刑事訴訟法第301條第1項，判決如主文。
本案經檢察官林秋田到庭執行職務。
中    華    民    國    97    年    12    月    24    日
                  刑事第二庭法  官  黃梅淑
以上正本證明與原本無異。
如不服本判決應於收受本判決後10日內向本院提出上訴書狀，其
未敘述上訴理由者，並得於提起上訴後10日內向本院補提理由書
狀（均須按他造當事人之人數附繕本。）「切勿逕送上級法院」
中    華    民    國    97    年    12    月    24    日
                            書記官  盧鏡合


司法院資訊處製作；財團法人民間司法改革基金會備份。
